【裁判字號】    97,聲,1701
【裁判日期】    970612
【裁判案由】    聲明異議
【裁判全文】
臺灣臺北地方法院民事裁定              97年度聲字第1701號
異  議  人  嘉興發工程有限公司
法定代理人  甲○○
上列異議人因本院97年度取字第1860號取回提存物事件，對於本
院提存所於民國97年4月16日（97）取勇字第1860號函所為之處
分，聲明異議，本院裁定如下：
    主  文
異議駁回。
    理  由
一、異議人異議意旨略以：伊與債務人正勝工程股份有限公司（
    下稱債務人）間本院92年度裁全字第7141號假扣押事件，經
    裁定准許伊供擔保後為假扣押（下稱系爭假扣押裁定），伊
    並據以提存擔保物（下稱系爭提存物）。又就系爭假扣押本
    案訴訟，業經判決債務人應給付伊新台幣（下同）1,318萬3
    ,524 元確定，伊以系爭假扣押應供擔保原因業已消滅，依
    民事訴訟法第104條第1項第1款之規定，聲請返還系爭提存
    物，經本院96年度聲字第4916號裁定准予。嗣債務人不服，
    提起抗告，雖經台灣高等法院97年度抗字第194號廢棄原裁
    定而駁回伊之聲請，惟台灣高等法院仍認定系爭假扣押之本
    案訴訟雖未獲全部勝訴，但就伊勝訴金額已逾假扣押所保全
    之請求金額，就假扣押之範圍言，實已獲得全部勝訴，應供
    擔保之原因已消滅，可逕向本院提存所聲請返還系爭提存物
    ，無庸先聲請法院裁定。詎伊以系爭假扣押之本案訴訟已獲
    全勝訴判決確定為由，依提存法第18條第1項第5款之規定，
    向本院提存所聲請取回系爭提存物，竟遭本院提存所以不符
    該提存法規定而不予准許，實有違誤，為此聲明異議云云。
二、按提存事件屬非訟事件，提存所就當事人之聲請，雖僅為形
    式上之審查，而不為實體上之認定，惟仍得為必要之調查，
    此觀提存法施行細則第2、5條規定自明。又擔保提存之提存
    人於提存後，假扣押、假處分所保全之請求，其本案訴訟已
    獲全部勝訴判決確定者，得聲請該管法院提存所返還提存物
    ，提存法第18條第1項第5款定有明文。所謂假扣押之「本案
    」，係指因假扣押而保全其執行所應提起之訴訟，其訴訟之
    當事人、請求標的與所適用之法律關係均應相同。其立法意
    旨在於假扣押所保全之請求，其本案訴訟獲全部勝訴判決確
    定者，因債權人之請求確實存在，債務人自應忍受債權人以
    假扣押對其權利所受之限制，而不認其就債權人所提存之提
    存物有受損害賠償擔保之權利，債權人自得聲請返還提存物
    。
三、查異議人以其與債務人訂約承攬台北市○○路○○路「大世界
    大樓」新建工程之裝修、泥作工程（下稱系爭工程），總工
    程款（不含變更追加部分）計新台幣（下同）1億5,750萬元
    ，因債務人積欠其工程款1,110萬822元未付為由，向本院聲
    請就債務人財產在1,110萬元之範圍內予以假扣押，經本院
    92年度裁全字第7141號裁定准許其提供370萬元為債務人擔
    保後，得對債務人之財產在1,110萬元之範圍內為假扣押（
    即系爭假扣押裁定），其並據以提存後歷經數次變換提存物
    為面額計370萬元之台北富邦銀行可轉讓定期存單（即系爭
    提存物），而以本院96年度存字第5254號提存事件提存在案
    等情，有異議人提出之假扣押聲請狀、工程合約在卷可稽，
    復經本院調閱上開假扣押事件卷、歷次提存事件卷查明無誤
    。堪認系爭假扣押裁定所保全之請求為異議人對債務人之系
    爭工程（不含變更追加部分）債權之請求權，該債權額為1,
    110萬822元。
四、次查異議人對債務人提起給付工程款事件，依承攬契約及債
    務不履行之規定，訴請債務人給付2,056萬872元，經本院以
    93年度建字第23號判決債務人應給付異議人1,318萬3,524元
    及法定遲延利息確定，亦有異議人所提出之93年度建字第23
    號判決書及台灣高等法院民事判決確定證明書在卷可稽。觀
    之本院93年度建字第23號給付工程款事件，異議人訴請債務
    人給付2,056萬872元，係包含泥作工程保留款391萬574元、
    裝修工程中之工程款中可動式防煙垂壁工程652萬6,271元、
    工程追加款478萬2,603元及工程保留款534萬1,424元等項目
    （見判決書第2頁），而判決債務人應給付1,318萬3,524元
    ，則係包含「泥作工程保留款391萬574元、裝修工程保留款
    53 4萬1,424元」（見判決書第11-12頁）、「已確認追加減
    工程款71萬4,498元」（見判決書第12-13頁）、「再協調追
    加減工程款321萬7,028元」（見判決書第13-14頁），其中
    「已確認追加減工程款714,498元」、「再協調追加減工程
    款3,217,028元」部分，係屬系爭工程之變更追加部分，並
    非屬於異議人於系爭假扣押所保全之請求債權額1,110萬822
    元之範圍，即上開判決異議人勝訴確定之債權，僅有「泥作
    工程保留款391萬574元、裝修工程保留款534萬1,424元」部
    分為系爭假扣押所保全之請求債權額1,110萬822元之範圍，
    準此，系爭假扣押之上開本案訴訟，異議人勝訴確定部分僅
    有925萬1,998元（3,910,574＋5,341,424），並未逾越系爭
    假扣押所保全之請求債權額1,110萬元。故本院提存所以異
    議人就系爭假扣押之本訴訟並未獲全部勝訴判決，與提存法
    第18條第1項第5款之規定不符為由，不准異議人取回系爭提
    存物，於法並無不合。
五、異議人雖主張本院93年度建字第23號給付工程款事件，與系
    爭假扣押保全之請求為同一工程款給付事件等語。惟異議人
    於系爭假扣押聲請狀，已載明其與債務人間系爭工程總工程
    款（不含變更追加部分）為1億5,750萬元，而債務人欠其工
    程款1,110萬822元未付，聲請對債務人之系爭工程（不含變
    更追加部分）債權1,110萬822元範圍內為假扣押等語，足見
    系爭假扣押所保全之1,110萬元債權，並未包含系爭工程之
    變更追加工程部分。況異議人於93年1月5日再以其與債務人
    之系爭工程，總工程款（含變更追加部分）合計1億6,630萬
    781元，債務人欠其工程款2,035萬2,820元未付為由，向本
    院聲請就債務人財產在1,000萬元之範圍內予以假扣押，經
    本院93年度裁全字第46號裁定准許其提供334萬元為債務人
    擔保後，得對債務人之財產在1,000萬元之範圍內為假扣押
    ，此經本院調閱本院93年度裁全字第46號、92年度裁全字第
    7141號卷宗查明無誤，益證系爭假扣押所保全之請求並未包
    含系爭工程之變更追加工程款，本院93年度建字第23號判決
    債務人應給付之1,318萬3,524元中之「已確認追加減工程款
    714,498元」、「再協調追加減工程款3,217,028元」部分，
    難認屬系爭假扣押所保全之請求，異議人上開主張，並不足
    採。
六、綜上所述，本件異議人依提存法第18條第1項第5款規定，向
    本院提存所聲請返還系爭提存物，於法不合，不應准許。本
    院提存所未予准許，核無違誤，異議人聲明異議，為無理由
    ，應予駁回。爰裁定如主文。
中    華    民    國    97    年    6     月    12    日
                       民事第六庭   法  官  曾部倫
以上正本係照原本作成。
如對本裁定抗告，須於裁定送達後十日之不變期間內，向本院提
出抗告狀。
中    華    民    國    97    年    6     月    16    日
                                    書記官  謝梅琴


司法院資訊處製作；財團法人民間司法改革基金會備份。
